【裁判字號】    96,訴,648
【裁判日期】    970604
【裁判案由】    水土保持法等
【裁判全文】
臺灣宜蘭地方法院刑事判決               96年度訴字第648號
公  訴  人  臺灣宜蘭地方法院檢察署檢察官
被      告  甲○○
選任辯護人  林國漳律師
上列被告因違反水土保持法等案件，經檢察官提起公訴（96年度
偵字第686號），經本院裁定進行簡式審判程序，檢察官聲請改
依協商程序而為判決，本院判決如下：
    主  文
甲○○犯水土保持法第三十三條第三項前段之違反水土保持規定
致水土流失，處有期徒刑壹年，減為有期徒刑陸月，如易科罰金
，以新台幣壹仟元折算壹日，緩刑肆年，並於緩刑期間內於附表
所示之時間向附表所示單位繳納附表所示金額。
    事  實  及  理  由
一、犯罪事實：甲○○係峻鼎實業有限公司（以下簡稱峻鼎公司
    ）負責人，於民國94年1月21日與世華礦場簽訂合作契約書
    ，由其負責開採信億礦業有限公司（以下簡稱信億公司）於
    林務局羅東林區管理處和平事業區第7、8、83、84、85林班
    地內，即宜蘭縣南澳鄉大濁水溪上游北岸地方之礦區礦石，
    為該土地之經營、使用人，係水土保持法所規定之水土保持
    義務人，且前開礦區開採業經信億公司擬具水土保持計畫書
    送宜蘭縣政府於95年3月15日核定，並於96年1月26日核發水
    土保持計畫施工許可證，甲○○明知依核定之水土保持計畫
    書內規定卡車道路僅能為路基及排水之改善維護，不能為開
    挖整地之行為，竟意圖為自己不法之所有，未依核定計畫書
    實施水土保持之處理與維護，僱用不知情之林榮富駕駛挖土
    機，並僱請不知情之馮大賢、陳志強、陳家忠及其他不詳之
    司機駕駛砂石車，自96年2月2日起，至同年月4日下午3時許
    ，在和平事業區第84林班地內之卡車道路，由林榮富駕駛挖
    土機向下開挖道路，範圍長約250公尺、寬約4至10公尺、計
    約1,750平方公尺，並開挖路側溝渠長約250公尺、寬約2至4
    公尺、深約1公尺，致生裸露邊坡長40公尺、高約4至6公尺
    ，計約200 平方公尺，致生水土流失，並由馮大賢、陳志強
    、陳家忠等人駕駛砂石車將開挖之土石載運至甲○○所承租
    設於宜蘭縣南澳鄉○○村○○路90之2號「世華砂石場」碎
    解機進料口堆置，準備以碎解機加工分類後變賣，共計載運
    96車次，共計約3,198.02公噸。嗣於96年2月4日下午3時許
    ，為警在和平事業區第84林班地內查獲林榮富駕駛挖土機挖
    取土石至馮大賢所駕駛之無牌照之砂石車上、在「世華砂石
    場」查獲陳志強駕駛車牌號碼375 ─ＡＪ砂石車、陳家忠駕
    駛ＫＮ─777號砂石車自和平事業區第84林班地載運土石至
    「世華砂石場」堆置。
二、證據：
  (一)被告甲○○於本院訊問中之自白。
  (二)證人林榮富於警、偵訊中之供述。
  (三)證人馮大賢於警、偵訊中之供述。
  (四)證人陳志強於警、偵訊中之供述。
  (五)證人陳家忠於警、偵訊中之供述。
  (六)證人即承辦上開礦場水土保持計畫之技師酈寶成於偵查中之
    證述。
  (七)證人即宜蘭縣政府農業局承辦人員陳宏偉於偵查中之證述。
  (八)羅東林區管理處國有林出租礦業用地契約書。
  (九)經濟部以臺採字第5455號核發給信億公司採礦執照。
  (十)信億公司世華礦場於94年1月21日簽訂之合作開採礦石合約
    書。
  (十一)世華礦場與峻鼎公司於94年1月21日簽訂之合作契約書。
  (十二)宜蘭縣政府農保字第（96）0000000號水土保持計畫施工許
    可證影本。
  (十三)宜蘭縣政府警察局蘇澳分局、林務局南澳工作站於96年2月4
    日下午4時10分許會勘紀錄。
  (十四)宜蘭縣政府處理山坡地疑似違規案件現場勘查紀錄表及勘查
    照片12幀。
  (十五)宜蘭縣政府96年3月16日農保字第0960020568Ａ號違反水土
    保持法處分書。
  (十六)水土保持計畫監造月報表7張。
  (十七)信億公司申請核定和平事業區第82、83林班礦業用地及變更
    核定第7、8、83、84、85林班地礦業用地水土保持計畫書影
    本1份。
  (十八)現場查獲照片21幀。
  (十九)「世華砂石場」卡車進料紀錄7張、過磅送貨單288張。
三、本件經檢察官與被告於審判外達成協商之合意且被告已認罪
    ，其合意內容為：被告願受科刑範圍為有期徒刑6月，如易
    科罰金，以新台幣1,000元折算一日，緩刑4年之宣告，並依
    刑法第74條第2項第4款之規定，於緩刑期間內命被告於附表
    所示之時間，向宜蘭縣政府社會處社會救助科繳納附表所示
    金額，且得為強制執行名義。經查，上開協商合意並無刑事
    訴訟法第455條之4第1項所列情形之一，檢察官聲請改依協
    商程序而為判決，本院爰不經言詞辯論，於協商合意範圍內
    為協商判決。
四、應適用之法條：刑事訴訟法第455條之4第2項、第455條之8
    ，水土保持法第33條第3項前段，刑法第11條前段、第320條
    第1項、第55條、第41條第1項前段、第74條第1項第1款、第
    2 項第4款，中華民國九十六年罪犯減刑條例第2條第1項第3
    款、第7條、第9條，刑法施行法第1條之1第1項、第2項前段
    。
五、本判決除有刑事訴訟法第455條之4第1項第1款、第2款、第4
    款、第6款、第7款所定情形之一，或違反同條第2項規定者
    外，不得上訴。
六、如有上述情形而不服本件判決，得自收受判決送達之日起10
    日內，向本院提出上訴書狀，上訴於第二審法院。
中    華    民    國    97    年    6     月    4     日
                  刑事第四庭書記官  許麗汝
                            法  官  辜漢忠
以上正本證明與原本無異。
                            書記官  許麗汝
中    華    民    國    97    年    6     月    4     日
附表
┌──────────┬──────────┬───────────┐
│    時    間        │金額（單位：新台幣）│  繳  納  之  對  象  │
├──────────┼──────────┼───────────┤
│97年6月20日起至97年 │每期拾萬元          │宜蘭縣政府社會處社會救│
│11月20日止，每月1期 │                    │助科                  │
│，於每月20日繳納    │                    │                      │
├──────────┼──────────┼───────────┤
│97年12月20日        │拾伍萬元            │宜蘭縣政府社會處社會救│
│                    │                    │助科                  │
└──────────┴──────────┴───────────┘
附錄本案論罪科刑法條全文：
中華民國刑法第320條
（普通竊盜罪、竊佔罪）
意圖為自己或第三人不法之所有，而竊取他人之動產者，為竊盜
罪，處 5 年以下有期徒刑、拘役或 5 百元以下罰金。
意圖為自己或第三人不法之利益，而竊佔他人之不動產者，依前
項之規定處斷。
前二項之未遂犯罰之。
水土保持法第33條
有下列情形之一者，處新台幣 6 萬元以上 30 萬元以下罰鍰：
一、違反第8條第1項規定未依水土保持技術規範實施水土保持之
    處理與維護，或違反第22條第1項，未在規定期限內改正或
    實施仍不合水土保持技術規範者。
二、違反第12條至第14條規定之一，未先擬具水土保持計畫或未
    依核定計畫實施水土保持之處理與維護者，或違反第23條規
    定，未在規定期限內改正或實施仍不合水土保持技術規範者
    。
前項各款情形之一，經繼續限期改正而不改正者或實施仍不合水
土保持技術規範者，按次分別處罰，至改正為止，並令其停工，
得沒入其設施及所使用之機具，強制拆除及清除其工作物，所需
費用，由經營人、使用人或所有人負擔。
第1項第2款情形，致生水土流失或毀損水土保持之處理與維護設
施者，處6月以上5年以下有期徒刑，得併科新台幣60萬元以下罰
金；因而致人於死者，處3年以上10年以下有期徒刑，得併科新
台幣80萬元以下罰金；致重傷者，處1年以上7年以下有期徒刑，
得併科新台幣60萬元以下罰金。


司法院資訊處製作；財團法人民間司法改革基金會備份。
